最高法院刑事判決　　　　　　　　　　　　　　　八十六年度台上字第二九五九號
　　上訴人　甲○○
右上訴人因業務過失致人於死案件，不服台灣高等法院高雄分院中華民國八十五年七
月十七日第二審判決（八十五年度交上訴字第五六號，起訴案號：台灣高雄地方法院
檢察署八十四年度偵續字第二六三號），提起上訴，本院判決如左：
    主  文
上訴駁回。
    理  由
按刑事訴訟法第三百七十七條規定，上訴於第三審法院，非以判決違背法令為理由，
不得為之。是提起第三審上訴，應以原判決違背法令為理由，係屬法定要件。如果上
訴理由狀並未依據卷內訴訟資料，具體指摘原判決不適用何種法則或如何適用不當，
或所指摘原判決違法情事，顯與法律規定得為第三審上訴理由之違法情形，不相適合
時，均應認其上訴為違背法律上之程式，予以駁回。本件上訴人甲○○上訴意旨略稱
：(一)、原判決謂：「苟被告能依照規定限速駕駛減速行駛，雖或仍不能避免本件車禍
之發生，惟因其車速較慢，較有充分時間應變，且其衝撞力道亦較小，被害人穆敬心
雖或仍受有傷害，但應可免造成死亡之結果」，此項認定，並無任何物理學或醫學上
之鑑定可據，實係原審主觀上之推測及擬制，有理由不備之違法。(二)、第一審法院函
詢台灣省高屏澎區車輛行車事故鑑定委員會，就設若上訴人當時車速遵守四十公里之
時速限制，本件車禍是否仍會發生，該委員會函覆：「假設被告當時車速為四十公里
，其反應距離為八‧三二公尺，煞車距離為八‧四公尺，反應距離加煞車距離亦大於
檢察官勘驗測量之發現距離十六‧二公尺，本件車禍仍無法避免」等情。該函覆意見
，僅以上訴人之車速、反應、距離、煞車距離及其發現距離為判斷依據，顯係假設被
害人之小客車處於靜止狀態，然事實上被害人之小客車係以時速九十公里以上之高速
行駛，且侵入來車道，又未煞車，如加上此因素，本件車禍之不能避免，更無庸置疑
，依此，上訴人即使遵守四十公里之速限，車禍仍無法避免，被害人亦難免於死。此
項有利於上訴人之前開書面鑑定證據，原判決不予採信，又未於理由內說明不足採之
理由，有判決理由不備及判決不依卷存資料之違法。(三)、本件車禍肇事責任，台灣省
高屏澎區車輛行車事故鑑定委員會鑑定結果，認定「一穆敬心酒後駕駛小客車侵入來
車道為肇事原因。二甲○○駕駛大貨車超速行駛與肇事狀況輕重有因果關係」，台灣
省車輛行車事故覆議鑑定委員會覆議結論為「同意原鑑定意見，惟意見二文詞修正為
『甲○○無肇事因素，超速行駛有違規定』。」均未認定上訴人如未違規超速，將不
致造成被害人之死亡，而係認上訴人之超速雖屬違規，然非危害發生之主原因。乃原
審竟扭曲上開鑑定及覆議之意見，而認該鑑定未斟酌上訴人之超速，亦為肇事原因之
一，實為矛盾。再者，前後二次鑑定意見並無矛盾，縱原審不採信覆議意見，而依第
一次之鑑定意見，亦無從推論出上訴人之超速與被害人之死亡間有因果關係之存在，
原審認定有因果關係，有適用法則不當之違法。(四)、上訴人縱有稍為超速行駛，惟上
訴人在車禍前始終於本車道內行駛，充其量僅行政上之超速違規行為，實難遽謂上訴
人應負過失致人於死罪責等語。
惟查採證認事係屬事實審法院之職權，苟其證據之取捨及事實之認定，並不違反經驗
法則及論理法則，即不容任意指為違法，而執為第三審上訴之理由。本件原判決撤銷
第一審諭知上訴人無罪之判決，改判論處上訴人從事業務之人，因業務上之過失致人
於死罪刑（處有期徒刑八月，緩刑三年），係以上訴人甲○○係台南市陽森交通股份
有限公司所僱用之大貨車司機，為從事駕駛業務之人，於民國八十四年一月二十日下
午四時五十分許，駕駛前開公司所有牌照ＧＩ－二二七號大貨車載運砂石，由台南縣
玉山往高雄縣甲仙方向行駛（南向北），途經甲仙鄉○○村○○○路台二十線五十五
公里六五○公尺處，劃有分向限制線，時速限制為四十公里之下坡、彎道之路段，上
訴人應注意時速不得超過四十公里，且行經彎道、坡路應減速慢行，作隨時停車之準
備，依當時天候晴，日間有自然光線，路面乾燥，無缺陷，無障物之路況，並無不
能注意之情事，其竟疏未注意，貿然以時速五十五公里以上超速疾駛，適有穆敬心酒
後駕駛ＵＩ－○○○三號自用小客車，附載友人哀良憲，由北向南對向上坡駛至，亦
疏未注意在劃有分向限制線之路段，不得駛入來車道之規定，率行侵入來車道，致穆
敬心所駕駛之自用小客車左前側與上訴人所駕駛之大貨車左前保險桿相撞，穆敬心因
而受有頭部多發性挫傷合併顱內出血、腹部挫傷致臟器損傷合併內出血之傷害（哀良
憲亦受有頭、手部之外傷，但未提出告訴），上訴人於肇事後，即打電話報警，復於
警方在不知係何人肇事前，向至現場處理之警員謝正明主動自首犯罪，穆敬心經送醫
急救，於八十四年一月二十一日上午二時五十分許，因傷重不治死亡之事實，有道路
交通事故調查報告表(一)、(二)及現場照片在卷可稽，上訴人亦供承於上開時、地駕駛大
貨車與被害人穆敬心駕駛之小客車相撞，被害人因而死亡之事實不諱。被害人確係因
本件車禍受傷死亡，並經檢察官督同法醫相驗屬實，製有勘驗筆錄、相驗屍體證明書
、驗斷書附卷可憑。被害人於案發當日中午駕車前曾飲酒一節，已據同車之哀良憲於
警訊中供明，在車禍現場協同救助之江文和於偵查中亦證稱當時有聞到很濃之酒味，
又依肇事之落土在南向北即上訴人之車道中央及中心線附近等情，足見被害人酒後駕
車侵入來車道，為肇事主因。而「行車速度，依標誌規定，……，四行經彎道、坡路
……，均應減速慢行，作隨時停車之準備」，為道路交通安全規則第九十三條第一項
第四款所明定。依道路交通事故調查報告表所示現場圖及現場照片所示，肇事地點係
彎道、坡路（南向北為下坡），時速限制為四十公里。上訴人駕車行經此路段，應負
上開義務，依當時天候晴、日間有自然光線、路面乾燥無缺陷、無障物等狀況，又
非不能注意，竟疏於注意，未減速慢行，作隨時停車之準備，而以五十五公里以上時
速（依上訴人之大貨車所留左煞車痕十八‧八公尺，右煞車痕長十一‧七公尺換算）
超速行駛，以致肇事，致被害人死亡，上訴人亦有過失，其過失行為與被害人之死亡
具有相當因果關係。上訴人係台南市陽森交通股份有限公司僱用之大貨車司機，為從
事駕駛業務之人，其因業務上過失致人於死，係成立刑法第二百七十六條第二項之業
務上過失致人於死罪等證據，予以綜合判斷，已詳其所憑之證據及認定之理由。並
指駁說明上訴人所辯其無何過失云云，何以係卸責之詞，不足採信，甚詳。復說明被
害人酒後駕駛侵入來車道，固亦有疏失，但上訴人仍不能解免其過失之責任。又明
台灣省高屏澎區車輛行車事故鑑定委員會雖函覆第一審法院稱假設上訴人當時車速為
四十公里，則反應距離加煞車距離大於檢察官勘驗測量之發現距離十六‧二公尺，本
件車禍仍無法避免云云，但此係未斟酌肇事路段係彎道、坡路，上訴人疏未依規定減
速慢行，作隨時停車之準備之過失情事所致。台灣省車輛行車事故覆議鑑定委員會覆
議意見認上訴人無肇事因素，超速行駛有違規定，亦係未斟酌上訴人之超速行駛，有
違道路交通安全規則第九十三條規定，亦有過失情事。所為論斷，均有卷存證據資料
可資覆按。從形式上觀察，並無違背法令之情形存在。查原判決說明「上訴人若能減
速行駛，或仍不能避免本件車禍之發生，惟因其車速較慢，較有充分時間應變，且其
衝撞力道亦較小，被害人雖或仍有受傷，但可免造成死亡之結果」，乃在論前述台
灣省高屏澎區車輛行車事故鑑定委員會覆函所稱「本件車禍仍無法避免」，不足為有
利上訴人認定之論據。上訴意旨對事實審法院本於論理法則所為上開論斷之職權行使
，究竟違背如何之證據法則，並未具體指摘，而任意指摘有理由不備之違法，自非適
法之第三審上訴理由。又查原判決已就台灣省高屏澎區車輛行車事故鑑定委員會前述
函及鑑定意見、台灣省車輛行車事故覆議鑑定委員會覆議意見，何以不足據為有利上
訴人之認定之理由及所憑之證據詳為說明，殊無理由欠備、理由矛盾、認定事實不依
卷內證據資料及適用法則不當之違法。上訴意旨徒以自己之說詞任意指摘，漫指為違
法，要難據為第三審上訴之合法理由。是上訴意旨所指摘原判決違法情事，顯與法律
規定得為第三審上訴理由之違法情形，不相適合。衡以前述說明，其上訴為違背法律
上之程式，應予駁回。
據上論結，應依刑事訴訟法第三百九十五條前段，判決如主文。
中      華      民      國    八十六    年      五      月    二十二    日
                              最高法院刑事第七庭
                                  審判長法官  董  明  霈
                                        法官  丁  錦  清
                                        法官  賴  忠  星
                                        法官  林  茂  雄
                                        法官  洪  耀  宗
      右正本證明與原本無異
                                              書  記  官
中      華      民      國    八十六    年      五      月     三十     日
